臺灣高等法院刑事判決　　　　　　　　　　　　九十一年度上更(一)字第一五九號
　　上　訴　人
　　即　被　告　乙○○
　　指定辯護人　本院甲○辯護人
右上訴人因毒品危害防制條例案件，不服臺灣桃園地方法院八十七年度訴字第一四六
一號，中華民國八十八年九月十三日第一審判決（起訴案號：臺灣桃園地方法院檢察
署八十七年度偵緝字第三七０號）提起上訴，經判決後，由最高法院發回更審，本院
判決如左：
    主  文
原判決關於乙○○非法販賣化學合成麻醉藥品罪刑部分暨執行刑部分撤銷。
乙○○被訴非法販賣化學合成麻醉藥品罪部分無罪。
    理  由
一、公訴意旨略以：乙○○於八十七年二月四日，向綽號「阿清」者以每兩新台幣（
    以下同）六萬五千元之價格購入一兩半之安非他命後，再基於概括犯意，於八十
    七年二月間，在桃園縣中壢市等地，非法販賣予不特定人圖利；嗣於八十七年二
    月五日下午八時許，在桃園縣中壢市○○○街三六一號五樓，為警查獲，並扣得
    毒品安非他命三十四公克（毛重）、電子磅秤一個、安非他命分裝袋一批。因認
    被告涉犯麻醉藥品管理條例第十三條之一第二項第一款之非法販賣化學合成麻醉
    藥品罪云云。
二、按犯罪事實應依證據認定之，無證據不得推定其犯罪事實。又不能證明被告犯罪
    者，應諭知無罪之判決，刑事訴訟法第一百五十四條、第三百零一條第一項分別
    定有明文。又事實之認定，應憑證據，如未能發現相當證據，或證據不足以證明
    ，自不能以推測或擬制之方法，為裁判基礎，最高法院四十年台上字第八六號著
    有判例可資參照；又所謂證據，係指超越一切合理之可疑，足以認定被告確有犯
    罪行為之積極事證而言。苟依現存之積極事證，就起訴意旨所指被告犯罪之待證
    事實，尚非不得為其他較有利被告之推斷，本諸罪疑之法則，自難謂該事證已適
    合於被告犯罪事實之認定。次按認定犯罪事實須憑積極證據，卷存證據資料不足
    以積極證明犯罪事實時，被告並不負自證其為無罪之責任。且認定犯罪事實所憑
    之證據，雖不以直接證據為限，間接證據亦包括在內，然而無論直接證據或間接
    證據，其為訴訟上之證明，須於通常一般之人均不致有所懷疑，而得確信其為真
    實之程度者，始得據為有罪之認定，倘其證明尚未達到此一程度，而有合理之懷
    疑存在而無從使事實審法院得有罪之確信時，即應由法院為諭知被告無罪之判決
    ，最高法院七十六年台上字第四九八六號亦著有判例足參。復按被告之自白，不
    得作為有罪判決之唯一證據，仍應調查其他必要之證據，以察其是否與事實相符
    ，刑法第一百五十六條第二項定有明文。末按筆錄內所記載之被告陳述與錄音或
    錄影之內容不符者，其不符之部分，不得作為證據，刑事訴訟法第一百條之一第
    一項、第二項定有明文。此等規定於司法警察（官）詢問犯罪嫌疑人時準用之，
    又為同法第一百條之二所明定。故審理事實之法院，遇有被告抗辯其未有如訊問
    筆錄所載之陳述時，應先調取該訊問過程之錄音或錄影帶，加以勘驗，以判斷該
    筆錄所載被告之陳述得否作為證據，最高法院八十九年度台上字第三六一八號裁
    判意旨可供參照。
三、查本件公訴人認被告乙○○涉犯非法販賣化學合成麻醉藥品罪無非係以被告乙○
    ○於警訊中坦承伊於購入安非他命後準備出售圖利等情及被告購入安非他命一兩
    半後二日內即遭查獲，然經警方查獲之安非他命僅餘三十四公克，顯見被告已出
    售部分安非他命，並有電子磅秤暨分裝袋為其論據。惟本院訊據被告乙○○堅決
    否認有販賣安非他命行為，辯稱：警訊筆錄不是一問一答的，筆錄不實在，安非
    他命是綽號「蕭哥」寄放的，他將安非他命、電子磅秤及塑膠袋等用紙包起來，
    故不知係何物。「阿清」、「蕭哥」均係丙○○，伊確實沒有販賣安非他命等語
    。
四、經查：
（一）被告乙○○始終堅詞否認有販賣安非他命之不法犯行，並辯稱其於警訊時並非
      以一問一答之方式製作筆錄，筆錄所載不實等語，經本院函請桃園縣警察局龜
      山分局檢送被告八十七年二月六日之警訊錄音帶以供勘驗調查，詎該局函覆稱
      ：因礙於分局甫成立，錄影錄音等器材設備尚欠缺致未有監錄云云，此有桃園
      縣警察局龜山分局九十一年六月二十五日山警分刑字第五一五一號函在卷可稽
      ，是以被告於警訊中製作筆錄時，未同時錄音，筆錄中亦未記明有何不能全程
      連續錄音之急迫情況，揆諸前揭最高法院裁判意旨，被告既對警訊筆錄之真實
      性提出質疑，亦即主張警訊筆錄之記載與其陳述內容不相符，本院復欲職權勘
      驗警訊錄音帶而不可得，是被告之警訊筆錄並無證據能力，不得於本案中作為
      認定被告有無犯罪之證據資料，合先明。
（二）稽之被告自檢察官偵訊迄本院調查時均堅稱被查獲之安非他命、電子磅秤一個
      暨小空塑膠袋七十個係綽號「阿清」或「蕭哥」者所寄放，而其於本院前審審
      判時及本院調查時說明丙○○之綽號有「阿清」及「蕭哥」，即「阿清」、「
      蕭哥」均係丙○○，伊係事後才知丙○○之本名等語（見本院八十八年上訴字
      第四０一三號卷八十八年十二月七日審判筆錄、本院九十一年五月三日、九月
      十三日訊問筆錄），經本院迭次傳喚丙○○無著，致本院無從查知扣案之上開
      物品究為何人所有，本案查獲之安非他命、電子磅秤一個暨小空塑膠袋七十個
      是否為丙○○所寄放，抑或被告所有甚而持之非法販賣，並無任何積極證據足
      資認定，如係為己吸用購入，其後始起意販賣，何時改變其意圖？本院遍查全
      卷關於買主、非法販賣之數量、價額及獲利多寡等資料，均付闕如，本件卷存
      之證據資料既不足以認定被告確有販賣安非他命之犯行，即不能認為被告有罪
      ，而應諭知無罪之判決。
五、原審未予詳酌而就被告被訴販賣化學合成麻醉藥品部分予被告乙○○科刑之諭知
    ，尚有未合。被告上訴，就該部分否認犯罪指摘原判決不當，為有理由，自應由
    本院將原判決關於此部分暨定執行刑部分撤銷，改諭知被告無罪之判決。
據上論斷，應依刑事訴訟法刑事訴訟法第三百六十九條第一項、第三百六十四條、第
三百零一條第一項，判決如主文。
本案經檢察官呂丁旺到庭執行職務。
中    華    民    國    九十一    年      十        月       三十       日
                              臺灣高等法院刑事第八庭
                                  審判長法  官  陳  祐  治
                                        法  官  徐  昌  錦
                                        法  官  楊  炳  禎
右正本證明與原本無異。
如不服本判決應於收受送達後十日內向本院提出上訴書狀，其未敘述上訴之理由者並
得於提起上訴後十日內向本院補提理由書（均須按他造當事人之人數附繕本）。
                                        書記官  廖  素  花
中    華    民    國    九十一    年       十一     月        四        日
